【裁判字號】    90,台上,5261
【裁判日期】    900823
【裁判案由】    偽造有價證券等罪
【裁判全文】
最高法院刑事判決                                九十年度台上字第五二六一號
    上  訴  人  甲○○
右上訴人因偽造有價證券等罪案件，不服台灣高等法院中華民國八十八年四月二十七
日第二審判決（八十六年度上訴字第五四二○號，起訴案號：台灣板橋地方法院檢察
署八十五年度偵字第九二八九、九三四九號），提起上訴，本院判決如左：
    主  文
上訴駁回。
    理  由
按刑事訴訟法第三百七十七條規定，上訴於第三審法院，非以判決違背法令為理由，
不得為之。是提起第三審上訴，應以原判決違背法令為理由，係屬法定要件。如果上
訴理由狀並未依據卷內訴訟資料，具體指摘原判決不適用何種法則或如何適用不當，
或所指摘原判決違法情事，顯與法律規定得為第三審上訴理由之違法情形，不相適合
時，均應認其上訴為違背法律上之程式，予以駁回。本件上訴人甲○○上訴意旨略稱
：原審未傳訊相關證人方金義等人調查上訴人於行為時是否被脅迫﹖是否尚有自由意
思能力﹖遽認上訴人偽造文書及偽造有價證券之犯行，有調查職責未盡之違法。上訴
人並無犯罪動機，亦未收取方金義金錢或好處，卻為死刑犯方金義偽造結婚證書及偽
造有價證券，自毀前程，已背離一般人之行為常態，上訴人被脅迫，精神恍惚，才依
方金義指示行事，事後面對死亡時，即訴請確認婚姻關係不成立及證稱該票據係被脅
迫所為，原審量刑時未依刑法第五十九條之規定減輕其刑，亦有判決理由不備之違法
。又原審未傳訊吳源證，查明是否有委託簽發支票，遽認上訴人偽造有價證券，亦有
違反證據法則，判決理由不備及調查職責未盡之違法云云。
惟查原判決綜合其調查之結果，並引用第一審判決書關於上訴人部分記載之事實、證
據及理由，即依憑上訴人及共同被告方金義不利於己之部分自白，證人吳源證、賴淑
惠、陳碧萱之證言，台灣台北看守所民國八十五年一月十九日北所榮總字第○三二六
號函、台灣花蓮監獄八十五年二月十六日花監總決字第○七三六號函及附件，台灣板
橋地方法院檢察署刑案資料查註紀錄表、上訴人偽造之結婚證書（毛筆書寫）原件一
件及影本二張、偽造之結婚證書（綱珠筆書寫）原件一件，偽刻之蔡俊賢、鄭正祥、
陳嘉莉木質印章各一顆，虛偽結婚登記後之甲○○戶口名簿、甲○○國民身分證原件
、戶籍謄本影本、甲○○致方金義信函、台灣台北看守所八十五年五月二十二日北所
榮戒字第二五一七號函附方金義接見及收發信紀錄、甲○○八十四年十一月十八日持
以辦理結婚登記之申請書、方金義戶籍謄本、結婚證書影本、甲○○寄交方金義之完
成虛偽結婚登記後之甲○○戶籍謄本原件一份、影印本二份、甲○○身分證影印本等
證據資料，資以認定上訴人與共同被告方金義共同於八十四年十月間，為使方金義於
另犯殺人罪案件，在上訴原審法院審理期間拖延訴訟之目的，由上訴人偽造二人於八
十四年一月十五日結婚之結婚證書，並由上訴人於八十四年十一月十八日持向台北縣
中和市第二戶政事務所辦理結婚登記，使不知情之戶籍員登載於職務上所掌之公文書
，上訴人於辦妥結婚登記後，並將登載不實之上訴人戶籍謄本、身分證影本寄交方金
義備用等情之事實（即第一審判決事實欄一之（一）部分）；又依憑上訴人不利於己
之部分自白，證人吳源證、陶慶穗、陶玲玲之證言，第一審判決附表一所示偽造之吳
源證名義之支票存根、吳源證印鑑、陶玲玲信函、台灣台北看守所被告物品保管分戶
卡、保管物品領回申請書、申請（報告）單、仇寧之借據、方金義致上訴人信函、上
訴人致方金義信函、第一審判決附表一所示偽造之支票原本及退票理由單或影本等證
據資料，資以認定上訴人與方金義，於八十四年九月初共同偽造吳源證名義之支票三
張（詳如第一審判決附表一所示），由上訴人偽造後，輾轉交方金義行使等情之事實
（即第一審判決事實欄一之（二）之部分事實）；又依憑上訴人及方金義不利於己之
部分自白，證人郭春滿之證言，偽造之「蔡健雄」名義本票之存根，第一審判決附表
三編號５、６所示本票原件及影本，方金義致甲○○信函，郭春滿致方金義信函、方
金義、甲○○接見談話紀錄等證據資料，資以認定上訴人與方金義共同連續先後二次
偽造第一審判決附表三所示蔡健雄名義之本票共六張，由上訴人偽造後，交由方金義
行使等情之事實（即第一審判決事實欄一之（四）部分）；因而維持第一審論處上訴
人共同行使偽造私文書，足以生損害於公眾及他人；及共同連續意圖供行使之用，而
偽造有價證券各罪刑之判決，駁回上訴人在第二審之上訴，已詳述其依憑之證據及理
由。對於上訴人嗣後於第一審及原審辯稱：其係受方金義脅迫所為，並無犯罪之意云
云，無非卸責之詞，不足採信，亦在判決內詳予指駁並說明其理由。所為論述，核與
卷證資料相符，從形式上觀察，並無違背法令之情形。按認事採證、證據之取捨及證
據證明力之判斷，俱屬事實審法院之職權，苟無違背經驗法則，自不能指為違法。又
量刑為法院之職權，苟無輕重失衡，顯失公平，又未逾越法定刑度，自不能指為違法
，原判決審酌上訴人之一切犯罪情狀，分別量處罪刑，並未逾越法定刑度亦無顯失公
平之情形，其未依刑法第五十九條減輕其刑，自不能指為違法，其餘上訴意旨所指各
節，或於原判決之主旨不生影響之事項任意指摘，或原審已加審酌，已於判決內詳述
其認事採證、證據取捨及證據證明力判斷之理由，為其職權之適法行使，均非適法之
第三審上訴理由；上訴意旨徒憑己意，任意指摘原判決違背法令，顯與法律規定得為
第三審上訴理由之違法情形不相適合，應認其上訴違背法律上之程式，予以駁回。
據上論結，應依刑事訴訟法第三百九十五條前段，判決如主文。
中      華      民      國     九十     年      八      月    二十三    日
                              最高法院刑事第九庭
                                  審判長法官  莊  登  照
                                        法官  洪  明  輝
                                        法官  黃  一  鑫
                                        法官  魏  新  和
                                        法官  林  秀  夫
      右正本證明與原本無異
                                              書  記  官
中      華      民      國     九十     年      八      月     三十     日


司法院資訊處製作；財團法人民間司法改革基金會備份。
